臺灣彰化地方法院民事判決
111年度訴字第784號
原      告  王泓婷    指定


訴訟代理人  賴昭彤律師
被      告  粘玉德  

上列當事人間請求損害賠償事件，原告提起刑事附帶民事訴訟，
經本院刑事庭裁定移送前來（111年度附民字第89號），本院於
民國111年9月7日言詞辯論終結，判決如下：
    主  文
被告應給付原告新臺幣112,000元，及自民國111年2月23日起至
清償日止，按年息5%計算之利息。
本判決於原告以新臺幣37,333元供擔保後得假執行。
原告其餘假執行之聲請駁回。
    事實及理由
一、原告起訴主張：兩造曾為夫妻，2人間具有家庭暴力防治法
    第3條第2款所定之家庭成員關係，被告於婚前及婚姻關係存
    續中，陸續對原告及原告之子（現年6歲多）為毆打行為，
    將原告軟禁家中毆打、踹、用家具傷害原告與原告之子，並
    禁止原告報警。於民國（下同）110年7月28日18時25分許，
    兩造在彰化縣○○鄉○○村○○路00號之13即兩造前同居住所外因
    細故發生爭執，原告欲報警，被告為阻止原告報警，先基於
    傷害他人身體之犯意，徒手掐原告頸部並將其壓制在地，致
    原告受頭皮挫傷、背部挫傷、左手肘、雙膝擦傷等傷害，且
    被告於搶得原告所有SAMSUNG NOTE9手機（下稱系爭手機）
    後，基於毀損犯意，將系爭手機重摔在地數次，損壞系爭手
    機，致手機螢幕、背板破裂、外框變形，無法開機而致令不堪
    用，足以生損害於原告。被告上開不法行為，造成系爭手機
    無法修復，經估價認定毀損當時價值為新臺幣（下同）12,0
    00元，並造成原告身體傷害，及2年來受被告暴力、心理壓
    迫，又被告於偵查中、保護令案件中均堅持否認有家暴行為
    ，並拒絕與原告和解，足見被告無任何悔意等，爰依民法第
    184條第1項前段、第195條第1項提起本件訴訟請求被告賠償
    手機受損費用12,000元及精神慰撫金500,000元等語。並聲
    明：被告應給付原告512,000元，暨自刑事附帶民事訴訟繕
    本送達翌日起至清償日止，按週年利率百分之5計算之利息
    。原告願供擔保，請准予宣告假執行。
二、被告則以：就原告主張系爭手機受損費用為12,000元，沒有
    意見，惟就請求50萬元精神慰撫金部分，伊沒有那麼多錢，
    只能負擔10萬元等語。
三、得心證之理由：
  ㈠原告主張被告於前揭時、地對原告有上開傷害及毀損系爭手
    機行為，致原告受有如上傷害，及系爭手機受損等節，有原
    告提出彰化基督教醫療財團法人彰化基督教醫院受理家庭暴
    力事件驗傷診斷書、照片、本院民事通常保護令及估價單在
    卷為憑（見附民卷第17至30、33頁）。此外，被告所涉家庭
    暴力之傷害及毀損罪嫌，業經臺灣彰化地方檢察署檢察官以
    110年度偵字第10358號偵查後提起公訴，復經本院刑事庭以
    110年度訴字第1042號判決被告犯傷害罪，累犯，處拘役伍
    拾日；犯毀損他人物品罪，累犯，處拘役參拾日等情，為兩
    造所不爭執外，亦有110年度訴字第1042號刑事判決、戶籍
    謄本及兩造所涉之刑事案件電子卷證（外放證物袋）存卷為
    憑，堪認為真實。
 ㈡按因故意或過失，不法侵害他人之權利者，負損害賠償責任；
   不法侵害他人之身體、健康、名譽或自由者，被害人雖非財
   產上之損害，亦得請求賠償相當之金額，民法第184條第1項
   前段、第195條第1項前段分別定有明文。被告既有故意不法
   侵害原告身體健康權及故意毀損系爭手機之行為，並因此導
   致原告受有如上傷害，及系爭手機受損，則原告所受之損害
   與被告前開家暴傷害等之行為間，即有相當因果關係，自屬
   侵權行為，從而，原告本於侵權行為之法律關係，請求被告
   賠償其因而所受之損害，即屬有據。茲就原告之各項請求審
   酌如下：
　⒈系爭手機受損費用：
　  原告主張系爭手機毀損無法修復，經送請估價認定毀損當時
    系爭手機價值約為12,000元等情，有估價單在卷為憑（見本
    院卷第33頁），經被告表示無意見，本院亦認可採，自堪准
    許。　 
　⒉精神慰撫金部分：
    按慰撫金之賠償須以人格權遭遇侵害，使精神上受有痛苦為
    必要，其核給之標準固與財產上損害之計算不同，然非不可
    斟酌雙方身分資力與加害程度，及其他各種情形核定相當之
    數額（最高法院51年台上字第223號例參照）。本件原告因
    被告之家暴傷害行為致其受有前開傷勢，其精神上自受有痛
    苦，是其請求被告給付精神慰撫金，洵屬有據。本院審酌原
    告係大學肄業，及110年所得約1,000元、109年所得約329元
    、名下無財產，而被告則為國小畢業，現在監服刑、及110
    年無所得、109年有薪資所得、執行業務所得，總額為941,8
    00元，名下有一部汽車等情，以上財產狀況，有稅務電子閘
    門財產所得調件明細表可佐，並衡情被告絲毫未念及兩造間
    曾為夫妻情誼，屢因細故即以暴力相待、原告遭被告暴力毆
    傷之輕重程度、兩造之身分、地位、經濟能力等一切情狀，
    酌定被告以賠償原告精神慰撫金10萬元為適當，逾上開範圍
    之請求，則屬過高。　 
  ⒊爰計算如上被告應賠償原告之金額為112,000元（計算式：手
    機受損費用12,000元+精神慰撫金10萬元＝112,000元）。
 ㈢末按給付無確定期限者，債務人於債權人得請求給付時，經其
   催告而未為給付，自受催告時起，負遲延責任。其經債權人
   起訴而送達訴狀，或依督促程序送達支付命令，或為其他相
   類之行為者，與催告有同一之效力；遲延之債務，以支付金
   錢為標的者，債權人得請求依法定利率計算之遲延利息；應
   付利息之債務，其利率未經約定，亦無法律可據者，週年利
   率為百分之5，民法第229條第2項、第233條第1項前段、第20
   3條分別定有明文。原告對被告得請求之損害賠償，係未約定
   期限之給付，亦未約定遲延利率，是原告就遲延利息請求自
   刑事附帶民事起訴狀繕本送達被告翌日即111年2月23日（見
   附民卷第29頁送達證書）起至清償日止，按週年利率百分之5
   計算之利息，即屬有據。
四、綜上所述，原告因被告毀損、傷害等行為受有手機之損害、
    身體傷害及精神上痛苦，依侵權行為損害賠償之規定，請求
    被告應給付112,000元及自111年2月23日起至清償日止，按
    週年利率5％計算之利息部分，洵屬有據，應予准許，逾此範
    圍之請求，為無理由，不應准許。
五、又原告陳明願供據保，聲請宣告假執行，經核其勝訴部份金
    額並未超過五十萬元，依法應由本院依職權宣告假執行。其
    餘假執行之聲請，因訴之駁回而失所附麗，不予准許。
六、本件事證已臻明確，兩造其餘之攻擊或防禦方法及所用之證
    據，經本院斟酌後，均認不足以影響本判決之結果，爰不再
    逐一論列，附此敘明。
七、又本件訴訟係原告提起刑事附帶民事訴訟，由本院刑事庭依
    刑事訴訟法第504條第1項規定移送前來，依同條第2項規定
    免繳納裁判費，且本件於本院審理期間，亦未產生其他訴訟
    費用，因此無庸為訴訟費用之裁判。　
中　　華　　民　　國　　111 　年　　11　　月　　2 　　日
                  民事第四庭    法　官　姚銘鴻
以上正本係照原本作成。
如對判決上訴，應於判決送達後20日內向本院提出上訴狀。如委
任律師提起上訴者，應一併繳納上訴審裁判費。
中　　華　　民　　國　　111 　年　　11　　月　　2 　　日
                                書記官　楊美芳